臺北高等行政法院判決　　　　　　　　　　　　　　 九十年度訴字第六○三一號
　　　　　　　　　　　　　　　.
　原　　　告　香港商思捷有限公司臺灣分公司
　　　　　　　（原名香港商伊思彼國際有限公　號一樓
　　　　　　　司臺灣分公司）
　代　表　人　甲○○（經理）
　訴訟代理人　吳國樞（會計師）
　　　　　　　吳梓生律師
　被　　　告　財政部臺北市國稅局
　代　表　人　張盛和（局長）
　訴訟代理人　丙○○
　　　　　　　乙○○
　　　　　　　丁○○
右當事人間因營利事業所得稅事件，原告不服財政部中華民國九十年八月二十一日臺
財訴字第○八九○○五五九一二號訴願決定，提起行政訴訟。本院判決如左：
　　主  文
原告之訴駁回。
訴訟費用由原告負擔。
    事  實
一事實概要：緣原告民國（下同）八十五年度營利事業所得稅結算申報，原列報其他
  費用─分攤總公司管理費新臺幣（下同）三八、○七六、一四五元，被告初查以其
  分攤之管理費並非其總公司之費用，相互間並無隸屬關係，除就前開管理費中代付
  保險費一、一二四、二八○元（即港幣三二四、○○○元）准予認列外，其餘三六
  、九五一、八六五元全數予以剔除。原告不服，申請復查，經被告於八十九年六月
  十四日以財北國稅法字第八九○二一七○○號復查決定書駁回申請，原告猶表不服
  ，提起訴願，亦遭決定駁回，遂向本院提起行政訴訟。
二兩造聲明：
  (一)原告聲明：訴願決定及原處分均撤銷。
  (二)被告聲明：如主文所示。
三兩造爭點：
  原告主張其八十五年度依往年方式列報分攤香港總公司之管理費用，於法並無不合
  ，被告卻以原告列報分攤之管理費用係原告之香港總公司支付同屬 Esprit 集團之
  EAD 及 EDL 之費用，非屬香港總公司之費用，予以剔除，顯有違誤，是否可採？
  (一)原告主張之理由：
    1.原告列報之總公司管理費用確實為其總公司原香港伊思彼國際有限公司（現改
      名為香港商思捷有限公司）所發生之管理費用，被告因上開費用之支付對象為
      原告總公司之關係企業，予以惕除，其認事用法顯有違誤：
    (1)被告作成原處分之理由係以原告分攤總公司Esprit Retail（Taiwan） Ltd.
       （以下簡稱「ERTL」）之管理費用係為原告總公司ERTL支付同屬 Esprit集團
        之 Esprit Asia (Distribution) Ltd.（下稱「EAD」）及 Esprit Distri-
        bution Ltd.（下稱「EDL」）之費用，認定上開費用不得認定為ERTL之費用
        ，因而不得適用營利事業所得稅查核準則（下稱查核準則）第七十條規定，
        實屬率斷。
    (2)查Esprit集團係一規模龐大，業務遍布全球之跨國企業。截至八十六年六月
        三十日，Esprit集團的零售門市已遍布四十個國家，共計約六、五○○間精
        品店或專門店。為提昇整體經濟效益及成本考量，Esprit集團將各地零售公
        司之財務會計管理、庫存管理、形象管理、採購事務等管理職能，由所屬之
        區域管理中心統籌處理，而使各地零售公司（包括原告香港總公司ERTL）能
        夠致力經營推廣零售業務，此亦為多數跨國集團所採用之經營管理型態。區
        域管理中心所發生之費用則由各零售公司（含ERTL）依照其營收比例計收。
        在遠東地區，Esprit亦採用上述集中管理之方式，由 EAD負責提供上述之管
        理服務予區內各零售公司。原告之香港總公司ERTL已於八十三年一月一日與
        EAD簽訂之管理服務契約，將原告所需之管理服務委由EAD負責提供，原告香
        港總公司ERTL並據此支付相關費用予EAD，故上述支出確屬總公司 ERTL發生
        之境外管理費用，洵無可議。茲因Esprit集團組織重整， EDL自八十六年一
        月一日起承接EAD原有之業務，亦比照EDL一慣費用分攤方式向集團內各零售
        公司（含ERTL）依照相互營收比例計收。
      (3)按查核準則第七十條並未限制國外總公司不得將其管理功能委由其關係企業
        代為處理，此亦有最高行政法院（八十九年七月一日改制前為行政法院）七
        十四年判字第七七六號判決先例可稽。依上開判決，「按總公司於全球重要
        營運地區設有區公司，區公司下設分公司，總公司負責各區分支機構之一切
        調配，區公司另設管理部門，負責各分公司之一切調配，總公司及區公司所
        設之管理機構均不對外營業，所有總公司之管理費用，每屆決算依總公司之
        規定按各區公司之銷貨量比率分攤，各區公司攤受總公司之管理費用後，合
        併區公司本身之管理費用，仍依各管轄分公司銷貨量比率分攤至各分公司，
        列為費用支出；上述分公司分攤總公司管理費用之方法，與查核準則之規定
        並無不符。」。原告分攤總公司ERTL支付EDA及EDL之管理費用，與上揭判決
        之事實雷同，應可適用查核準則第七十條申報分攤總公司之管理費用。然被
        告將原告分攤總公司ERTL支付EDA及EDL之管理費用，逕行視為原告直接分攤
        並無隸屬關係EAD及EDL之費用，而不得適用查核準則第七十條，顯然有誤。
    2.原告所分攤之香港總公司費用，確實為原告香港總公司發生之管理費用，與查
    　核準則第七十條之規定並無不合：
      按查核準則第七十條之規定，中華民國境內外國分公司得分攤其國外總公司之
      管理費用，所謂管理費用係指管理部門主要包括行政、財會及總務採購等部門
      所產生之費用。如前所述，Esprit集團將各地零售公司之財務會計管理、庫存
      管理、形象管理及採購事務等管理職能，由所屬之區域管理中心統籌處理，各
      零售公司依其銷售量比率攤受區域管理中心之管理費用。茲簡要說明，原告列
      報香港總公司境外發生之成本費用明細如左：
      (1) Head Office Staff Costs：為Esprit集團內亞洲地區各零售公司所使用之
        庫存管理系統、會計處理系統及門市結帳系統之電腦軟體程式設計人員之薪
        資費用。
      (2) Marketing Costs：為提供各店之行銷工具與材料之設計、各相關集團公司
        之廣告計劃之溝通協調，及各店之展示方式之建議所發生之相關費用。
      (3) Merchandising Costs：為提供訓練課程予集團內之採購團隊，以協助其選
        擇採買合適當地之服飾商品所發生之費用。
      (4) Project And Maintenance Costs：為提供集團內各銷售公司辦公室與賣場
        展示擺設之相關建議以維護Esprit品牌之整體一致形象之費用。
      (5) Production Costs：為 Esprit產品之採購費用，包括為ERTL向供應製造商
        溝通協調及原產地證明之申請。
      綜上所述，上開費用除第(2)項外，確實為原告香港總公司所發生之管理費用，
      應可適用查核準則第七十條之規定。
    3.原告香港總公司並未對外營業，僅設有原告一分支機構，原告於辦理營利事業
      所得稅申報時，列報其香港總公司在境外發生之費用，並無不合：
    (1)按所得稅法第二十四條之規定：「營利事業所得之計算，以其本年度收入總
　　　　額減除各項成本費用，損失及稅捐後之純益額為所得額。」。查原告香港總
        公司，除臺灣分公司外，並未設立其他分之機構。總分公司本為一體，將總
        公司之費用併入原告之營利事業所得稅申報，方屬合理。故原告當可依所得
        稅法第二十四條之規定認列其香港總公司所發生之管理費用。
      (2)又財政部八十六年十二月四日臺財稅第八六一九二四四五九號函釋：「‧‧
        ‧外國營利事業在我國境內之分支機構或工程場所辦理營利事業所得稅結算
        申報，如列報在我國境外發生之成本費用，可依國外總公司所在地合格會計
        師簽證，載有境外成本費用金額、內容及其計算分析或分攤方式等資料之國
        外總公司財務報告，並經我國駐在地使領館或我國政府認許機構之簽證或外
        國稅務當局之證明，以憑認定。」。而行政機關發布之解釋性行政規則，其
        效力係附屬於法規，當納稅義務人遇到相同情況之事件時，即應有其適用。
        上開臺財稅第八六一九二四四五九號函雖為外商在我國境內包工列報境外成
        本費用所為之函釋，其主要意旨係用以解釋所得稅法第二十四條課稅所得額
        之計算，其適用範圍並非僅侷限於工程業。倘使因原告為經營各類服飾成衣
        百貨之銷售業務，而非從事設計、包工或其他工程業務，即不得適用上開函
        釋，被告對相同情況，卻為不同處理，明顯違反平等原則。所謂「平等原則
        」，亦稱為「禁止差別待遇原則」，意指行政權之行使，不論在實體上或程
        序上，相同事件應為相同處理，非有正當理由，不得為差別待遇。綜上所述
        ，原告應可比照上開函釋認列其香港總公司所發生之境外費用。
    4.原告列報系爭管理費皆符合查核準則第七十條之規定：
    (1)符合查核準則第七十條之形式要件：
        查原告與香港總公司之資本並未劃分；原告並未向香港總公司進貨；及香港
        總公司並未供應原告資金或財產而向原告收取利息或租金。次查香港總公司
        並未對外營業，香港總公司發生之管理費自應由原告吸收。綜上所述，原告
        完全符合查核準則第七十條分攤總公司管理費用之形式要件。
    (2)原告分攤香港總公司之費用符合查核準則第七十條所規定之管理費：
        所謂管理費用，係指管理部門（主要包括行政、財會及總務採購等部門）所
        產生之費用。原告所分攤之系爭管理費，除小部分屬行銷費用外，確實為原
        告香港總公司因營運管理所發生之管理費用，且有香港總公司所提供經合格
        會計師簽證之財務報告足稽，與查核準則第七十條之規定並無不合。
      (3)查核準則第七十條並未限制國外總公司不得將其管理功能委由其關係企業代
      　為處理，此有最高行政法院七十四年判字第七七六號判決先例可稽：
        依上開判決指示之意旨，查核準則第七十條所稱之管理費用非僅侷限於國外
        總公司管理機構本身發生之費用，得包含國外總公司委託其他公司代為處理
        事務所發生之費用。蓋Esprit集團係一規模龐大，業務遍布全球之跨國企業
        ，為提昇整體經濟效益及成本考量，遂由Esprit集團位於各區域之管理公司
        提供財務計劃、庫存管理展業技術及營運規劃等管理職能，此亦為多數跨國
        集團所採用之經營管理型態。為此，香港總公司始與Esprit集團之EAD及EDL
        簽訂管理服務合約，將香港總公司及其轄下分公司所需之管理服務委由 EAD
        及 EDL公司負責提供，香港總公司並據此支付相關費用予EAD及EDL。簡言之
        ，原告之香港總公司將其管理功能委由其關係企業EAD及EDL代為處理，原告
        則分攤香港總公司之管理費用，與上揭判決之事實雷同，應可適用查核準則
        第七十條分公司得申報分攤總公司之管理費用，殆無疑義。
    5.管理功能委由集團總管理處代為處理為法令所允許：
      參照查核準則第七十條之一規定，國內企業可設置總管理處統籌集團內所有關
      係企業之事務，由各關係企業分攤總管理處所發生之共同費用。原告香港總公
      司將其管理功能委由EAD及EDL處理，亦是採用上述方式。故國外公司應可比照
      國內企業之管理模式，將其管理功能委由 EAP & EDL由集團內之公司統一處理
      ，方不違背租稅公平之精神。
    6.集中管理為現代跨國企業之經營模式，符合現代化管理之精神：
      舉凡國際知名跨國企業均設有總管理處或區域中心統籌處理所屬區域中各公司
      之行政、財務等管理功能，以期達到有效利用資源、降低營運成本及提昇企業
      競爭力之目標。我國政府亦正積極推動國內企業在國內設置總管理處，並給予
      諸多租稅優惠。例如，在臺灣設置企業營運總部對國外關係企業提供管理服務
      之所得，可免徵營利事業所得稅。由此可見，集中管理實為時代之潮流，由各
      公司各自設置管理部門，將造成資源浪費。按原告香港總公司於八十五年度僅
      發生約三八、○○○、○○○元之管理費用。試想，以原告八十五年度營業額
      高達約八八八、○○○、○○○元，倘使原告香港總公司自行僱用員工及設置
      相關管理部門或委託集團外之企業提供服務，其支出必定遠高於現行之安排，
      豈不有違經濟效益之原則。
    7.最後，原告於八十一年至八十五年間皆列報其總公司管理費用，其中原告八十
      一年度及八十二年度所列報之總公司管理費用全數經被告准予核認；又原告八
      十三年度所列報之總公司管理費用中，被告准予原告認列部分費用，遭剔除之
      部分，為被告認定非屬管理費用之項目。由上可知，被告於核定原告八十一年
      度至八十三年度之營利事業所得稅時，對原告分攤總公司管理費用之方式，並
      無爭議，皆認定其分攤方式符合查核準則第七十條之規定。然被告今日主張原
      告分攤管理費之方式不符合查核準則第七十條之規定，實令人錯愕。易言之，
      原告歷年來採同一方式分攤總公司管理費用，然被告對於同一事實，且稅法規
      定並未變更之情況下，卻作不同之處置，實將原告依法可認列之費用，以任意
      曲解方式逕行惕除，其邏輯推論、認事用法顯有違誤。
    8.綜上論述，原告八十五年度列報香港總公司ERTL在我國境外發生之費用，帳列
    　其他費用三八、○七六、一四五元，於法尚無不合。如被告認為總公司在我國
      境外發生之費用不符查核準則第七十條之規定，則依所得稅法第二十四條暨財
      政部臺財稅第八六一九二四四五九號函，原告依法亦得認列香港總公司ERTL境
      外發生之費用。被告以香港總公司ERTL境外發生之費用之給付對象EAD及EDL為
      其關係企業，將原告分攤總公司ERTL在我國境外發生之費用解釋為分攤 EAD及
      EDL費用，顯係昧於事實而為錯誤之認定，原處分自屬違法，而應予以撤銷。
  (二)被告主張之理由：
    查本件原告國外總公司係為ERTL，而非EDA及EDL，且ERTL、EDA及EDL皆為Esprit
     Fareast（Distribution）Ltd.百分之一百投資之公司，相互間並無隸屬關係，
    本件原告分攤總公司取自 EDA費用三六、九五一、八六五元，核與查核準則第七
    十條規定不符，被告原核定乃予剔除，並無不合。至原告所舉財政部八十六年十
    二月四日臺財稅第八六一九二四四五九號函釋係核釋在中華民國境內從事設計、
    包工或其他工程之外國營利事業，在我國境內之分支機構或工程場所辦理營利事
    業所得稅結算申報，列報我國境外相關成本費用認定疑義所為之函釋，本件原告
    在我國經營各種服飾成衣百貨之進出口銷貨業務，並無上開函釋適用之餘地，謹
    予陳明。
　　理  由
一按「中華民國境內外國分公司，分攤其國外總公司之管理費用，經查符合下列規定
  者，應予核實認定。一、總公司與分公司資本未劃分者。二、總公司不對外營業，
  而另設有營業部門者，其營業部門應與各地分公司共同分攤總公司非營業部門之管
  理費用。三、總公司之管理費用，未攤計入分公司之進貨成本，或總公司供應分公
  司之資金或其他財產，未由分公司計付利息或租金者。」及「前項分攤管理費用之
  計算，應以總公司與所屬各營業部門，或分支營業機構之營業收入百分比，為計算
  分攤標準，但其有特殊情形者，得申報該管稽徵機關核准採用其他合理分攤標準。
  分公司分攤國外總公司管理費用，應由該分公司辦理當年度所得稅結算申報時，提
  供國外總公司所在地合格會計師簽證，載有國外總公司全部營業收入及總公司管理
  費用金額之國外總公司財務報告，並經我國駐在地使領館或我國政府認許機構之簽
  證，或外國稅務當局之證明。」為行為時適用之查核準則第七十條第一項及第二項
  所明定。
二本件原告八十五年度營利事業所得稅結算申報，原列報其他費用─分攤總公司管理
  費三八、○七六、一四五元，被告初查以其分攤之管理費並非其總公司之費用，除
  就前開管理費中代付保險費一、一二四、二八○元准予認列外，其餘三六、九五一
  、八六五元全數予以剔除。原告不服，循序申請復查、提起訴願，遞遭駁回，復起
  訴主張其八十五年度依往年方式列報分攤香港總公司之管理費用，於法並無不合，
  被告卻以原告列報分攤之管理費用係原告之香港總公司支付同屬 Esprit集團之EAD
  及 EDL之費用，非屬香港總公司之費用，予以剔除，顯有違誤，詳如其起訴狀事實
  欄所載理由等語。查原告本期原申報其他費用─分攤總公司管理費三八、○七六、
  一四五元，被告初查以其遠東地區Esprit公司分布圖及隸屬關係圖，香港總公司為
  ERTL，惟分攤費用中包括EAD及EDL之直接可歸屬費用及間接費用，因國外總公司為
  ERTL而非EDA及EDL，且ERTL、EDA及EDL皆為Esprit Fareast(Distribution)Ltd.百
  分之一百投資之公司，相互間並無隸屬關係，本件原告列報分攤其總公司(ERTL)取
  自EDA及EDL之費用三六、九五一、八六五元，核與首揭查核準則第七十條規定要件
  不合，被告否准認列，予以剔除，並無違誤。
三至於原告訴稱：其支付予香港總公司ERTL之管理費用，係因原告事由，而由Esprit
  集團位於香港之亞洲區域中心 EAD，提供香港總公司服務所發生之境外成本，因香
  港總公司僅有原告一家分支機構，原告所分攤之費用，確為香港總公司之管理費用
  ，且屬列報在我國境外發生之成本費用，符合財政部八十六年十二月四日臺財稅第
  八六一九二四四五九號函釋意旨，請依往年方式准予認列等語。惟查如上所述，本
  件原告國外總公司為ERTL而非EDA及EDL，且ERTL、EDA及EDL皆為 Esprit Fareast(
 　Distribution)Ltd.百分之一百投資之公司，相互間並無隸屬關係，原告列報分攤
  總公司取自 EDA費用三六、九五一、八六五元，於法自有不合。另原告所舉上開財
  政部臺財稅第八六一九二四四五九號函係核釋在中華民國境內從事設計、包工或其
  他工程之外國營利事業，在我國境內之分支機構或工程場所辦理營利事業所得稅結
  算申報，列報我國境外相關成本費用認定疑義所為之函釋，本件原告係在我國經營
  各種服飾成衣百貨之進出口銷貨業務，無上開函釋適用之餘地。又課稅應朝合法核
  實正確提昇，據被告訴訟代理人稱：以前年度因原告沒有提供隸屬關係圖，所以核
  定較寬，有言詞辯論筆錄在卷可憑，本件八十五年度據以核稅之資料既較往年為完
  整，原告自難執以往年度之列報核稅方式資為本件對其有利之論據，所訴洵不足採
  。
四綜上所述，本件被告之原處分，核無違誤，訴願決定，予以維持，亦無不合，原告
  起訴意旨，難謂有理由，應予駁回。
五據上論結，本件原告之訴為無理由，依行政訴訟法第九十八條第三項前段，判決如
　主文。
中　　　華　　　民　　　國　　九十一　　年　　　八　　　月　　 十三 　　日
                            臺 北 高 等 行 政 法 院  第 一 庭
                                           審 判 長  法    官  王立杰
                                                     法    官  李得灶
                                                     法    官  黃本仁
右為正本係照原本作成。
如不服本判決，應於送達後二十日內，向本院提出上訴狀並表明上訴理由，如於本判
決宣示後送達前提起上訴者，應於判決送達後二十日內補提上訴理由書（須按他造人
數附繕本）。
中　　　華　　　民　　　國　　九十一　　年　　　八　　　月　　 十三 　　日
                                                     書 記 官  姚國華
